臺灣高等法院刑事判決　　　　　　　　　　　　　九十三年度上訴字第一六六三號
　　上　訴　人　臺灣臺北地方法院檢察署檢察官
　　被　　　告　甲○○
　　義務辯護人　陳智義律師
右上訴人因被告強盜等案件，不服臺灣臺北地方法院九十二年度訴字第一０一九號，
中華民國九十三年四月九日第一審判決（起訴案號：臺灣臺北地方法院檢察署九十三
年度上字第二七九號），提起上訴，本院判決如左：
    主  文
上訴駁回。
    理  由
一、本案經本院審理結果，認第一審判決認無積極證據證明被告有準強盜等犯行，不
    能證明被告犯罪，因而對被告甲○○為無罪之諭知，核無不當，應予維持，並引
    用第一審判決書記載之證據及理由（如附件）。
二、檢察官上訴意旨以：本件告訴人對竊車之人之體型與被告一樣矮胖，且車輛遭竊
    時，有聽到車子防盜器解銷之聲響，車鎖亦未遭破壞，而該車防盜器之遙控鎖非
    能隨意被複製，僅告訴人與被告擁有該車之鑰匙及遙控鎖，再本件系爭車輛係在
    被告住處之地下停車場查獲，且查獲當時，該車懸掛著其他贓車之車牌，被告雖
    辯稱係有人打電話要其匯款十萬元到桃園贖車，就一直放在地下室沒有駕駛，然
    該車係在八十八年十二月間遭竊，被告自稱在八十九年四、五月間才匯款贖車，
    被告在八十八年二、三月間已由告訴人告知該車遭搶，已報警處理，被告自稱贖
    回車輛後不敢駛用，被告既需質押該車借款，顯見經濟資力並非富裕，竟能匯款
    十萬元鉅款贖回該車，贖回後又不敢駛用藏匿家中，又不敢知會告訴人，復提不
    出匯款之證據，顯違常情，足證被告係以備份鑰匙欲竊取該車，遭告訴人發現後
    ，為脫免逮捕，以急速倒車之方式將告訴人拋出車外，致告訴人受傷，被告涉有
    準強盜犯行，彰之明甚，原審判處被告無罪，顯違經驗法則等語。
三、經查：系爭ＣＴ─五Ｏ九Ｏ號日產休旅車，告訴人雖堅稱以六十萬元向被告買受
    該車，惟據證人童光明於原審證稱「當時係伊介紹被告向告訴人車行借款六十萬
    元，借款寫買賣契約，民間一般以車子借款都是這樣處理‧‧‧‧‧‧當時確實
    是談借貸‧‧‧‧後來因為告訴人找不到甲○○就一直找我，車子紅單的錢是我
    付的，利息部分我付了一、兩萬元‧‧‧‧」等語，被告所辯因借款而質押前開
    車輛，尚非無據。次查，前開車輛於八十八年十二月五日遭人竊取經過，據告訴
    人於八十年十二月五日案發當晚向台北市政府警察局圓山派出所報案陳稱：該車
    於五日二十一時十五分許係放在吉林路四五四號前門口，遭一名男子（在駕駛座
    上）準備駛離，‧‧‧‧伊有打開後車門‧‧‧‧要求該男子停車，該男子非但
    不停車，反而倒車要撞我‧‧‧‧造成我身體多處擦傷，‧‧‧‧該竊嫌年籍不
    詳，‧‧‧‧我從後看大約身材矮小，其餘看不清楚‧‧‧‧等語，有報案訊問
    筆錄可稽。（見原審卷第一六一─一六三頁）依案發後之指訴，告訴人並未指稱
    被告即為案發時駕駛該車之竊嫌。嗣於宜蘭縣警察局羅東分局查獲該車時，雖陳
    稱甲○○是竊車之搶嫌，惟告訴人乙○○於檢察官偵查中及原審，均陳稱「開車
    的人看得不是很清楚」，「我一腳踩上去看到裡面有人發動車子，拿鑰匙自後面
    打開，稱：少年！"你怎麼偷我的車"，我一腳踩上，他打倒檔，急速往後退」
    ，（見偵字五一八卷第二十六頁，偵緝字第五二五號卷九十年十二月十一日偵查
    筆錄）。於原審及本院復稱「‧‧‧‧我出去的時候，是站在車輛右前方，我有
    看到他的正面，形狀很像被告，但因為晚上，視線很暗，所以沒有看清楚他的臉
    」（原審卷第七十九頁）「被偷時我看到的體型和被告很像‧‧‧‧但無法確定
    」（本院卷第五二頁、五三頁）「‧‧‧‧沒有當場抓到，我無法確定是他‧‧
    ‧‧」等語（本院卷審判筆錄）。綜合告訴人偵審中之證言，足見告訴人所稱竊
    盜該車之人，案發時報案，不詳竊嫌之身分年籍，或稱是身材矮小的少年人或謂
    被告體型很像，但均不能確定該歹徒即是本案被告其人，以告訴人所稱被告於賣
    車及索回年籍證件時曾兩度與被告見面，且竊嫌偷車時，曾站在車右前方，曾看
    到竊嫌正面，又救車時曾打開後車門與竊嫌有近距離之接近，但曾稱竊嫌是身材
    矮小的少年人等情，然本案被告年齡三十餘歲，身材中等、稍胖體型，告訴人於
    偵審中復無法明確指認被告甲○○是竊車之人，參酌系爭車輛是被告所有擔保借
    款而質押於告訴人車行，亦欠缺具體肯定證稱被告係案發時竊取該車之人，即難
    認被告犯準強盜罪。
四、末查，系爭車輛雖放在被告住處查獲，被告所辯該車遭竊車集團勒贖，其曾匯款
    十萬元贖回車輛，被告因無法提出匯款證明贖回車輛，且系爭車輛於查獲時係配
    備被告所持有之另一副遙控鎖及備份鑰匙，車門未遭破壞，且懸掛贓車車牌，被
    告如何自告訴人處取回擔保借款質押之系爭車輛，因屬疑點重重。然本件被告並
    無具體證據證明成立準強盜罪已詳如前述。惟據告訴人所指稱被告於簽約後取得
    六十萬元，又藉故借回車輛證件，嗣後使用該車車籍證件另向其他車行借款五十
    萬元一節。經本院查證屬實，本件被告意圖為自己不法之所有，施用詐術向告訴
    人詐取財物，嗣後指使不詳身分之人使用該備份遙控鎖及鑰匙以強暴手段取回質
    物，妨害告訴人占有質物之權利，詐欺與強制罪犯行至為明確。因與檢察官起訴
    之社會基本事實不同，本院不得變更起訴法條，逕予審判，應由檢察官另行偵查
    起訴。綜上所述，原審認定被告不成立準強盜罪，因而為無罪之判決，核無不合
    ，檢察官上訴意旨指摘原判決不當，為無理由，應予駁回。
據上論結，應依刑事訴訟法第三百七十三條、第三百六十八條，判決如主文。
本案經檢察官王安明到庭執行職務。
中　　　華　　　民　　　國　　九十三　　年　　　九　　　月　　　三十　　日
                              臺灣高等法院刑事第七庭
                                  審判長法  官  吳  啟  民
                                        法  官  蘇  隆  惠
                                        法  官  施  俊  堯
右正本證明與原本無異。
檢察官如不服本判決，應於收受送達後十日內向本院提出上訴書狀，其未敘述上訴之
理由者並得於提起上訴後十日內向本院補提理由書（均須按他造當事人之人數附繕本
）。
                                        書記官  游  桂  
中　　　華　　　民　　　國　　九十三　　年　　　十　　　月　 　　一 　　日
附錄：本案論罪科刑法條全文
中華民國刑法第三百四十九條
收受贓物者，處三年以下有期徒刑、拘役或五百元以下罰金。
搬運、寄藏、故買贓物或為牙保者，處五年以下有期徒刑、拘役或科或併
科一千元以下罰金。
因贓物變得之財物，以贓物論。
